臺灣高雄地方法院刑事判決　　　　　　 95年度易緝字第203號
公　訴　人　臺灣高雄地方法院檢察署檢察官
被　　　告　丙○○
選任辯護人　李慶榮律師
　　　　　　孫守濂律師
上列被告因違反毒品危害防制條例案件，經檢察官提起公訴（94
年度毒偵字第3212號），本院判決如下：
    主  文
丙○○施用第二級毒品，處有期徒刑肆月，如易科罰金，以銀元
佰元（即新臺幣玖佰元）折算壹日。
    事  實
一、丙○○前因施用毒品案件，經臺灣高雄少年法院裁定送觀察
    、勒戒後，認無繼續施用毒品之傾向，於民國93年1 月20日
    執行完畢釋放。詎仍不知悔改，於觀察、勒戒執行完畢釋放
    後5 年內，復基於施用第二級毒品甲基安非他命之犯意，於
    94年2 月2 日16時30分許回溯24小時內之某時，在不詳處所
    施用第二級毒品甲基安非他命1 次。嗣於94年2 月2 日16時
    30分許，在高雄市新興區○○○街102 號4 樓之2 為警查獲
    。
二、案經高雄市政府警察局移請臺灣高雄地方法院檢察署檢察官
    偵查起訴。
    理  由
一、訊據被告丙○○矢口否認有何施用第二級毒品甲基安非他命
    之犯行，辯稱：當時是去高雄市新興區○○○街102 號4 樓
    之2 找友人乙○○，現場有好幾個男生（鄭竹鈞、林哲民、
    蘇智良、賴文慶）在燒烤甲基安非他命吸食煙霧，伊沒有一
    起吸食，可能是因為吸入二手煙霧，尿液檢驗結果才呈陽性
    反應云云。經查：
  (一)程序方面：
  1.卷附檢體編號L 專94103 號濫用藥物尿液檢驗報告1 份，屬
    被告以外之人於審判外之書面陳述，而公訴人、被告及辯護
    人就上開書面陳述，均於審判程序同意作為證據（見本院96
    年3 月7 日審判筆錄），本院審酌該書面陳述作成之情形尚
    屬正常，並無何不當之情形，且與待證事實有關聯性，認適
    當作為證據，故上開書面陳述依刑事訴訟法第159 條之5 第
    1 項規定，具有證據能力。
  2.卷附高雄市立凱旋醫院96年1 月17日高市凱醫檢字第096000
    0334號、96年1 月31日高市凱醫檢字第0960000623號函、檢
    體編號L 專00000-00000 號尿液採證代碼對照表、行政院衛
    生署管制藥品局93年7 月30日管檢字第0930007004號函各1
    份，均屬被告以外之人於審判外之書面陳述，而公訴人、被
    告及辯護人就上開書面陳述，於本院調查證據時知有刑事訴
    訟法第159 條第1 項不得為證據之情形，均未於言詞辯論終
    結前聲明異議，視為同意作為證據，本院審酌該等書面陳述
    作成之情形均屬正常，並無何違背法定程序或不當之情形，
    且與待證事實有關聯性，認適當作為證據，故上開書面陳述
    依刑事訴訟法第159 條之5 之規定，均具有證據能力。
  (二)實體方面：
  1.被告於上開時、地經警查獲後所採集之尿液，經送請高雄市
    立凱旋醫院檢驗之結果，係呈甲基安非他命及安非他命（均
    為施用甲基安非他命後之代謝物）陽性反應（陽性判定標準
    ：甲基安非他命500ng/ml以上且安非他命200ng/ml以上），
    其甲基安非他命濃度為27871ng/ml、安非他命濃度為4805ng
    /ml ，有高雄市立凱旋醫院96年1 月17日高市凱醫檢字第09
    60000334號函、檢體編號L 專94103 號濫用藥物尿液檢驗報
    告、尿液採證代碼對照表各1 份附卷可稽，堪認屬實。
  2.被告雖辯稱未施用甲基安非他命，可能是因為吸入二手煙霧
    ，尿液檢驗結果才呈陽性反應云云，證人蘇智良亦於警詢時
    證稱被告未吸毒云云。惟查，與被告同時、地為警查獲，經
    被告指稱曾施用甲基安非他命之男子鄭竹鈞、林哲民、蘇智
    良、賴文慶等人採尿送驗結果，鄭竹鈞尿液中（檢體編號L
    專94101） 甲基安非他命濃度為2297ng/ml 、安非他命濃度
    為877ng/ml，林哲民尿液中（檢體編號L 專94104） 甲基安
    非他命濃度為8467ng/ml 、安非他命濃度為559ng/ml，蘇智
    良尿液中（檢體編號L 專94105） 甲基安非他命濃度為9995
    ng/ml 、安非他命濃度為581ng/ml，賴文慶尿液中（檢體編
    號L 專94106） 甲基安非他命濃度為41583ng/ml、安非他命
    濃度為4704ng/ml ，此有高雄市立凱旋醫院96年1 月31日高
    市凱醫檢字第0960000623號函1 份、上開檢體尿液採證代碼
    對照表共4 份在卷可考。衡諸常情，若被告與案外人鄭竹鈞
    、林哲民、蘇智良、賴文慶等人同處一室，鄭竹鈞等4 人直
    接施用甲基安非他命（吸食煙霧），被告僅在旁吸入二手煙
    霧，因被告所吸入之煙霧量較少，其尿液中所檢驗出之毒品
    代謝物濃度應明顯比鄭竹鈞等4 人低，行政院衛生署管制藥
    品局93年7 月30日管檢字第0930007004號函亦同此認定，而
    比較本件被告與直接施用甲基安非他命之鄭竹鈞等4 人尿液
    中甲基安非他命、安非他命濃度結果，被告尿液中甲基安非
    他命、安非他命濃度均比鄭竹鈞、林哲民、蘇智良高出甚多
    ，安非他命濃度亦較賴文慶高，是足認被告有直接施用甲基
    安非他命之行為，其所辯未施用甲基安非他命，僅吸入二手
    煙霧，及證人蘇智良於警詢時證稱被告未吸毒云云，顯與事
    實不符，屬事後卸責或迴護被告之詞，均不足採信。本件事
    證明確，被告施用第二級毒品甲基安非他命之犯行已堪認定
    。
二、按甲基安非他命為毒品危害防制條例第2 條第2 項第2 款所
    稱之第二級毒品，不得施用、持有。次按，犯毒品危害防制
    條例第10條施用第二級毒品之罪者，檢察官應聲請法院裁定
    ，令被告入勒戒處所觀察、勒戒，經觀察、勒戒後，檢察官
    依據勒戒處分之陳報，認受觀察、勒戒人無繼續施用毒品傾
    向者，應即釋放，並為不起訴之處分；認受觀察、勒戒人有
    繼續施用毒品之傾向者，檢察官應聲請法院裁定令入戒治處
    所強制戒治，其期間為6 個月以上，至無繼續強制戒治之必
    要為止，但最長不得逾1 年，強制戒治期滿，應即釋放，由
    檢察官為不起訴之處分。觀察、勒戒或強制戒治執行完畢釋
    放後，5 年內再犯第10條施用第一、二級毒品之罪者，應依
    一般刑事訴訟程序予以起訴論罪科刑，此觀諸毒品危害防制
    條例第20條第1 項、第2 項、第23條第1 項、第2 項規定自
    明。被告既曾有如犯罪事實欄所示觀察、勒戒前科，有臺灣
    高等法院被告前案紀錄表1 份在卷可參，其於觀察、勒戒執
    行完畢釋放後5 年內，再犯本件施用毒品案件，依前述規定
    自應予以起訴論罪科刑。是核被告所為，係犯毒品危害防制
    條例第10條第2 項之施用第二級毒品罪。其持有第二級毒品
    甲基安非他命之低度行為，應為施用第二級毒品之高度行為
    所吸收，不另論罪。爰審酌被告經觀察、勒戒後，仍未能戒
    絕毒癮，顯見其戒絕毒癮之意念非堅，惟念施用毒品行為，
    乃屬對其自身健康之戕害行為，及犯罪動機、目的、手段等
    一切情狀，量處如主文所示之刑。
三、又被告行為時之刑法第41條第1 項前段規定：「犯最重本刑
    為5 年以下有期徒刑以下之刑之罪，而受6 個月以下有期徒
    刑或拘役之宣告，因身體、教育、職業、家庭之關係或其他
    正當事由，執行顯有困難者，得以1 元以上3 元以下折算1
    日，易科罰金。」關於易科罰金之折算標準，修正前罰金罰
    鍰提高標準條例第2 條前段（自95年7 月1 日起已刪除）規
    定，就其原定數額提高為100 倍折算1 日，則本件被告行為
    時之易科罰金折算標準，應以銀元300 元折算1 日，經折算
    為新臺幣後，即應以新臺幣900 元折算1 日。惟刑法第41條
    第1 項前段已於95年7 月1 日修正公布施行，修正後規定為
    ：「犯最重本刑為5 年以下有期徒刑以下之刑之罪，而受6
    個月以下有期徒刑或拘役之宣告者，得以新臺幣1 千元、2
    千元或3 千元折算1 日，易科罰金。」比較修正前後易科罰
    金之折算標準，以修正公布施行前之規定較有利於被告，自
    應依刑法第2 條第1 項前段，適用修正前刑法第41條第1 項
    前段規定，定其折算標準，而諭知本件易科罰金之折算標準
    。
四、臺灣高雄地方法院檢察署檢察官96年度毒偵字第900 號移送
    併辦意旨書略以：被告丙○○於95年12月16日3 時25分許即
    警方採尿之際回溯24小時內之某時（遭警方公權力拘束之時
    間除外），在不詳處所施用第二級毒品MDMA1 次，因認被告
    涉有施用第二級毒品犯行，該犯行與本案被訴施用第二級毒
    品犯行有集合犯關係，應由本院併案審理云云。惟被告於94
    年2 月2 日16時30分許回溯24小時內之某時施用第二級毒品
    甲基安非他命1 次後，直到95年12月16日3 時25分許回溯24
    小時內之某時（遭警方公權力拘束之時間除外）始再行施用
    第二級毒品MDMA，前後2 次施用第二級毒品之時間相距超過
    1 年10個月，並非在密切接近之一定時、地持續實行之複次
    行為，在客觀上難認符合一個反覆、延續性之行為觀念，尚
    難認定該2 次犯行有集合犯之事實上一罪關係，故檢察官將
    被告前開施用MDMA案件移送本院併辦，尚有未合，本院無從
    併辦，該部分應退由檢察官另為適法之處理。
據上論斷，應依刑事訴訟法第299 條第1 項前段，毒品危害防制
條例第10條第2 項，刑法第11條前段、第2 條第1 項前段，修正
前刑法第41條第1 項前段，修正（廢止）前罰金罰鍰提高標準條
例第2 條，判決如主文。
本案經檢察官甲○○到庭執行職務。
中　　華　　民　　國　　96　　年　　3 　　月　　21　　日
                  刑事第二庭  審判長法  官  邱永貴
                                    法  官  李昆南
                                    法　官  楊筑婷
以上正本證明與原本無異。
如不服本判決，應於收受送達後10日內向本院提出上訴書狀。
中　　華　　民　　國　　96　　年　　3 　　月　　21　　日
　　　　　　　　　　　　　　　　　  書記官　林靜慧
附錄本判決論罪科刑法條：
毒品危害防制條例第10條
施用第一級毒品者，處6 月以上5 年以下有期徒刑。
施用第二級毒品者，處3 年以下有期徒刑。
